臺灣高等法院民事裁定
111年度抗字第1334號
抗  告  人  洪國華  


上列抗告人因與相對人洪素珍、洪素鐘、洪正華間土地所有權移
轉登記等事件，對於中華民國111年8月25日臺灣新北地方法院10
9年度重訴字第662號裁定，關於核定訴訟標的價額部分，提起抗
告，本院裁定如下：
    主  文
原裁定關於核定訴訟標的價額部分廢棄。
本件抗告人上訴之訴訟標的價額為新臺幣參佰捌拾肆萬零陸佰肆
拾柒元。
    理  由
一、抗告意旨略以：原法院109年度重訴字第662號判決（下稱第
    662號判決）駁回伊先、備位請求，伊僅就先位聲明第㈠至㈣
    項部分提起上訴，本件上訴利益自不應計算伊原先位聲明第
    ㈤、㈥項之訴訟標的價額。原裁定未於伊上訴聲明範圍內為訴
    訟標的價額之核定，尚有不當。爰提起抗告，求為廢棄原裁
    定等語。
二、計算上訴利益，應就上訴聲明範圍內之訴訟標的，依起訴時
    之價額核定之，此觀民事訴訟法第466條第4項準用第77條之
    1第2項規定自明。又當事人僅就先位之訴不利於己部分上訴
    ，如上訴移審效範圍不及於備位之訴時，計算上訴可得受之
    利益，應以原判決就先位之訴不利於該當事人部分，因上訴
    可得受之利益數額為準，與備位之訴無涉。
三、抗告人提起請求土地所有權移轉登記等之訴，先位聲明係以
    ：㈠洪正華應將如第662號判決附表二編號1土地應有部分2萬
    分之229（下稱系爭土地）所有權移轉登記予抗告人。㈡洪素
    珍、洪素鐘應將如第662號判決附表二編號2建物（下稱系爭
    建物）所有權移轉登記予抗告人。㈢確認抗告人就如第662號
    判決附圖編號970（A）（B）之兩格攤位（下稱系爭攤位）
    所在土地有作為攤位使用之權利存在。㈣洪正華應給付抗告
    人新臺幣（下同）27萬6,000元，並自起訴狀繕本送達翌日
    起至騰空返還攤位之日止，按日給付抗告人2,400元。㈤洪正
    華應將如第662號判決附表二編號3土地應有部分4分之1及編
    號4建物於民國103年12月30日以贈與為原因之所有權移轉登
    記予以塗銷。㈥確認洪正華所有如第662號判決附表二編號3
    土地應有部分4分之1、編號4建物應有部分全部為全體繼承
    人公同共有；前述先位聲明第㈢、㈣項之備位聲明則以：洪正
    華、洪素珍、洪素鐘應於繼承被繼承人洪李晚之遺產範圍內
    ，連帶給付抗告人401萬9,880元，及自抗告人110年12月14
    日民事追加訴之聲明狀送達翌日起至清償日止，按週年利率
    百分之5計算之利息（見第662號判決第1、9、10頁）。經第
    662號判決駁回其先、備位請求，抗告人僅就所受先位之訴
    敗訴判決中之先位聲明第㈠至㈣項部分，聲明不服，提起上訴
    （見本院111年度重上字第733號卷第27至29頁），則其上訴
    之訴訟標的價額，自應僅就先位聲明第㈠至㈣項範圍內之訴訟
    標的，依起訴時之價額核定之。
四、以一訴主張數項標的者，其價額合併計算之。以一訴附帶請
    求其孳息、損害賠償、違約金或費用者，不併算其價額。訴
    訟標的之價額不能核定者，以第466條所定不得上訴第三審
    之最高利益額數加10分之1定之，民事訴訟法第77條之2第1
    項本文、第2項、第77條之12分別定有明文。
五、審酌抗告人先位聲明第㈠、㈡項係請求相對人將系爭土地、建
    物所有權移轉登記予抗告人，此部分訴訟標的之價額，應以
    系爭土地、建物於起訴時之交易價額為準。而抗告人起訴時
    ，即109年9月，系爭土地之公告現值為每平方公尺15萬2,00
    0元，系爭建物之課稅現值為15萬9,600元，有卷附土地登記
    謄本、房屋稅繳款書可憑（見原審卷㈠第85頁、本院卷第39
    頁），堪認系爭土地、建物於起訴時之交易價額為219萬0,6
    47元（計算式：系爭土地面積1,167平方公尺×權利範圍229/
    20000×15萬2,000元＋15萬9,600元＝219萬0,647元，小數點以
    下四捨五入）。另先位聲明第㈢項乃請求確認抗告人就系爭
    攤位所在土地有作為攤位使用之權利存在，性質上屬因財產
    權而起訴，因無法衡量可得受之客觀利益，訴訟標的價額不
    能核定，是此部分訴訟標的之價額應以165萬元定之。至先
    位聲明第㈣項請求相當於租金之不當得利部分，則屬先位聲
    明第㈢項之附帶請求，不併算其價額。準此，合併計算本件
    上訴之訴訟標的價額僅為384萬0,647元（計算式：219萬0,6
    47元＋165萬元＝384萬0,647元）。原審未予究明，竟核定抗
    告人提起上訴之訴訟標的價額為1,782萬2,185元，自有未合
    。抗告意旨指摘原裁定此部分不當，聲明廢棄，為有理由，
    爰由本院將此部分廢棄，並核定本件訴訟標的價額如主文第
    2項所示。又原裁定關於核定訴訟標的價額部分既經廢棄，
    其所命補繳裁判費數額部分，即失所依附，併予敘明。
六、據上論結，本件抗告為有理由，爰裁定如主文。
中　　華　　民　　國　　111 　年　　12　　月　　1 　　日
                  民事第八庭
                      審判長法  官  邱育佩
                            法  官  湯千慧
                            法  官  林大為

正本係照原本作成。
本裁定除以適用法規顯有錯誤為理由外，不得再抗告。如提起再
抗告，應於收受送達後10日內委任律師為代理人向本院提出再抗
告狀。並繳納再抗告費新臺幣１千元。
中　　華　　民　　國　　111 　年　　12　　月　　1 　　日

　　　　　　　　　　　　　　書記官  林桂玉